臺灣桃園地方法院刑事判決　　　　　　　100年度訴字第764號
公　訴　人　臺灣桃園地方法院檢察署檢察官
被　　　告　白富尹原名白振宇.
指定辯護人　本院公設辯護人陳瑞明
上列被告因偽造有價證券等案件，經檢察官提起公訴（100 年度
偵字第16249 號），本院判決如下︰
    主  文
白富尹意圖供行使之用，而偽造有價證券，處有期徒刑年貳月
，如附表一所示署押、附表二所示之物均沒收。又行使偽造私文
書，足以生損害於他人，處有期徒刑伍月，如附表三所示之物均
沒收。應執行有期徒刑年肆月，如附表一所示署押及附表二、
附表三所示之物均沒收。
    事  實
一、白富尹明知未經劉智賢（劉智賢係白富尹配偶莫嬌玲之前夫
    ）之授權或同意，竟於民國99年12月下旬，自稱「劉智賢」
    本人，委請太平洋房屋桃園春日加盟店（下稱太平洋房屋春
    日店）仲介人員向謝正恩洽購位於台中市龍井區○○○路東
    園巷1 弄17、19、19之1 、19之2 、19之3 號房地，嗣並為
    下列行為：
（一）白富尹於99年12月29日，在桃園縣中壢市○○路○ 段「肯
      德雞速食店」內與太平洋房屋春日店店長胡正益就上開房
      地簽立「不動產購買意願書」，詎白富尹竟基於行使偽造
      私文書、意圖供行使之用而偽造有價證券並持之行使之犯
      意，於簽約之際冒用「劉智賢」之姓名，在「不動產購買
      意願書」之「立書人簽章」欄偽造劉智賢署名1 枚及指印
      1 枚、「買方簽章」欄偽簽「劉智賢」署名1 枚，偽造表
      彰劉智賢本人同意依不動產購買意願書所載內容、方式購
      買台中市龍井區○○○路東園巷1 弄17、19、19之1 、19
      之2 、19之3 號房地之意思表示，而具私文書性質之「不
      動產購買意願書」1 份，並接續於附表二所示本票1 張之
      「發票人」欄偽造「劉智賢」之署名1 枚及指印1 枚、金
      額欄偽造「劉智賢」指印1 枚，而偽造係劉智賢本人所簽
      發並同意依本票所載條件付款與謝正恩之如附表二所示本
      票1 張，嗣並將前開偽造之「不動產購買意願書」1 份及
      本票1 張交付與太平洋房屋春日店店長胡正益而行使之。
      嗣復接續於99年12月31日，在前開「不動產購買意願書」
      1 份上「承購總價款」處及「第十條/ 買方義務：一、服
      務報酬之支付」處刪改、修正承購總價款及服務報酬支付
      約款之內容，並於塗改處分別偽簽「劉智賢」署名各1 枚
      ，以此偽造依習慣係確認增、刪、更正之各該字句係經劉
      智賢之同意且符合其意，而均足以為一定用意證明之準私
      文書，並旋交付與胡正益而行使之。嗣又接續於100 年1
      月10日，在前開「不動產購買意願書」1 份上「承購總價
      款」處、「第八條/ 出價意願保留」處、「第十條/ 買方
      義務：一、服務報酬之支付」旁空白處書修正、增刪承購
      總價款及服務報酬支付約款之內容，並於「承購總價款」
      塗改處偽簽「劉智賢」署名1 枚、於「第八條/ 出價意願
      保留」塗改處偽造「劉智賢」署名1 枚及指印1 枚、於「
      第十條/ 買方義務：一、服務報酬之支付」塗改處偽簽「
      劉智賢」署名共3 枚，以此偽造依習慣係確認增、刪、更
      正之各該字句係經劉智賢之同意且符合其意，而均足以為
      一定用意證明之準私文書，並旋交付與胡正益而行使之，
      均足以生損害於劉智賢，其偽造屬有價證券之本票之舉，
      更足生損害於金融秩序。
（二）嗣太平洋房屋春日店店長胡正益代表買方與賣方謝正恩談
      妥前揭房地買賣總價為1 億2,658 萬元，並將前開本票1
      紙交與賣方謝正恩作為定金後，旋與白富尹約定簽約之日
      期。詎白富尹即一再拖延，並為免300 萬元定金遭賣方沒
      收，竟另行起意，基於行使偽造私文書之犯意，先於100
      年1月29日，在桃園縣中壢市○○路○段「肯德雞速食店」
      內，製作內容表彰劉智賢本人重申簽約誠意，並當盡力依
      約履行之意思表示之函文1 份，並於函文上偽簽「劉智賢
      」署名1 枚，而偽造具私文書性質之該份函文後，當面交
      付與胡正益而行使之，嗣並接續於100 年2 月21日、100
      年3 月3 日，先後在台北市○○路某處便利商店，製作內
      容表彰劉智賢本人再次表達簽約誠意，並當盡力履約之意
      思表示之函文各1 份，並分別於各份函文上偽簽「劉智賢
      」署名各1 枚，而先後偽造具私文書性質之前開函文各1
      份，並各於100 年2 月21日、100 年3 月3 日偽造函文後
      ，旋即分別以傳真與予太平洋房屋春日店之方式接續偽造
      各該函文傳真本各1 份並分別行使之，均足以生損害於劉
      智賢。
    迨於100 年3 月15日，謝正恩因買方違約未履行簽約，遂持
    前開本票向臺灣臺北地法院聲請本票裁定，經臺灣臺北地方
    法院於100 年3 月17日以100 年度票司字第2599號為准許強
    制執行之裁定後，劉智賢始察覺上情。
二、案經劉智賢訴由臺灣桃園地方法院檢察署檢察官偵查起訴。
    理  由
甲、證據能力部分
一、按被告以外之人於審判外之言詞或書面陳述，除法律有規定
    者外，不得作為證據；被告以外之人於偵查中向檢察官所為
    之陳述，除顯有不可信之情況者外，得為證據；再被告以外
    之人於審判外之陳述，雖不符刑事訴訟法第159 條之1 至第
    159 條之4 之規定，而經當事人於審判程序同意作為證據，
    法院審酌該言詞陳述或書面陳述作成時之情況，認為適當者
    ，亦得為證據。當事人、代理人或辯護人於法院調查證據時
    ，知有第159 條第1 項不得為證據之情形，而未於言詞辯論
    終結前聲明異議者，視為有前項之同意。刑事訴訟法第159
    條第1 項、第159 條之1 第2 項、第159 條之5 分別定有明
    文。經查：
（一）本件證人胡正益於檢察官訊問時經具結後所為之證述，對
      被告白富尹而言，其性質雖屬傳聞證據，惟本院審酌證人
      胡正益自稱係與被告白富尹洽談事實欄一所示房地買賣事
      宜之人，且親耳聽聞被告白富尹向其自稱「劉智賢」，被
      告白富尹並係以「劉智賢」之名義簽署「不動產購買意願
      書」、開立本票暨製作函文3 份，依其陳述乃親身經歷、
      見聞本件犯行之全部，其證詞對認定犯罪事實之存否有其
      必要性，且證人胡正益於檢察官偵查中，經檢察官諭知證
      人有具結之義務及偽證之處罰並命朗讀結文具結擔保其證
      言之真實性後，以證人身分，於檢察官面前完整、連續陳
      述其親身經歷，且查無違法取證之瑕疵存在，應無顯不可
      信之情形，依刑事訴訟法第159 條之1 第2 項之規定，自
      均得為證據。
（二）本件證人胡正益、劉智賢、謝家恩分別於檢察事務官訊問
      時所為之證述，雖亦均屬傳聞證據，惟該訊問過程均查無
      違法取證之瑕疵存在，證人胡正益、劉智賢、謝家恩分別
      於檢察官訊問時所為之證述，均係出於渠等之自由意志。
      又檢察官、被告白富尹及其指定辯護人於本院準備程序中
      ，就上開證人於檢察官訊問時所為證述之證據能力均表示
      不爭執，且於本案言詞辯論終結前均未聲明異議，本院於
      審判期日並已將上開筆錄提示予檢察官及被告而為辯論，
      有審判筆錄在卷可稽。本院審酌證人胡正益自稱係與被告
      白富尹洽談事實欄一所示房地買賣事宜之人，且親耳聽聞
      被告白富尹向其自稱「劉智賢」，被告白富尹並係以「劉
      智賢」之名義簽署「不動產購買意願書」、開立本票暨製
      作函文3 份；證人劉智賢自稱並未授權或同意被告白富尹
      以其名義製作本案之私文書及本票；證人謝正恩自陳太平
      洋房屋仲介人員曾協同自稱「劉智賢」之被告白富尹前往
      其待售房地看屋，並曾自胡正益處收得「劉先生」所開立
      之本票，其並曾因買方違約而執該本票聲請本票裁定，是
      渠等於警詢中所為證述，對認定犯罪事實之存否均有其必
      要性，依前開證述作成時之情況，認以其為證據，核屬適
      當，是依刑事訴訟法第159 條之5 之規定，認有證據能力
      。
二、本件認定事實所引用之「不動產購買意願書」影本1 份、本
    票影本1 份及「劉智賢」名義所出具之函文3 份，謝正恩出
    具之民事本票裁定聲請狀、臺灣臺北地方法院100 年度司票
    字第2599號民事裁定影本等件，檢察官、被告白富尹及其指
    定辯護人均未主張排除前開各項證據之證據能力，且迄於本
    院言詞辯論終結前均未表示異議，本院審酌前開書證、物證
    並無證據證明係公務員違背法定程序所取得，且與本件犯行
    具關連性，是本件認定事實所引用之上開證據，均認為有證
    據能力。
乙、認定犯罪事實之依據及理由
一、上揭犯罪事實，業據被告白富尹於檢察官訊問時及本院審理
    中坦承不諱，核與證人即告訴人劉智賢、證人即太平洋房屋
    春日店店長胡正益、證人即台中市龍井區○○○路東園巷1
    弄17、19、19之1 、19之2 、19之3 號房地出賣人謝正恩於
    檢察官訊問時證述情節相符，並有被告白富尹以「劉智賢」
    名義偽造之「不動產購買意願書」影本1 份、本票影本1 份
    及函文3 份、謝正恩出具之民事本票裁定聲請狀、臺灣臺北
    地方法院100 年度司票字第2599號民事裁定影本等件在卷可
    稽。足認被告白富尹前揭任意性自白與事實相符，應堪採信
    。綜上所述，本件事證明確，被告白富尹犯行洵堪認定，應
    予依法論罪科刑。
二、按刑法上所謂之文書，凡外型為有體物，以視覺感官可見之
    方法記載文書表意人之思想或意思於該有體物上者，均足當
    之。又在事先印妥內容文件預留之簽名欄位下方簽名者，不
    待依據習慣或特約，單從記載之體例及形式客觀視之，即足
    以知悉係表示以簽名者之名義確認他人交付之一定之文件或
    所為之一定行為，當然屬刑法第210 條所稱之私文書。又在
    文書增、刪、更正處簽名畫押，依習慣則係確認增、刪、更
    正之各該字句為經簽署者之同意且符其意或實情等意，皆足
    以為一定用意之證明，係屬刑法第220 條第1 項所定之準文
    書。核被告白富尹於事實欄一、（一）所為，係犯刑法第21
    6 、210 條之行使偽造私文書罪、刑法第201 條第1 項之意
    圖供行使之用而偽造有價證券罪；於事實欄一、（二）所為
    ，係犯刑法第216 、210 條之行使偽造私文書罪。被告白富
    尹於事實欄一、（一）各次偽造之多個署押、私文書及行使
    多份偽造之私文書之舉，其目的均在冒用「劉智賢」之名義
    以洽購謝正恩所有前開房地；於事實欄一、（二）各次偽造
    之多個署名、私文書及行使多份偽造之私文書之舉，其目的
    則均在拖延買賣契約簽約日期，且亦係冒用「劉智賢」名義
    而為，自均係分別基於單一犯意次第行之，各行為間之獨立
    性極為薄弱，依一般社會健全觀念，難以強行分開，在刑法
    評價上，無從分割各別論擬，是被告白富尹分別於事實欄一
    、（一）及事實欄一、（二）各次所分別偽造之多個署押、
    私文書及行使多份偽造之私文書，自應分別包括視為單一之
    偽造署名、私文書及行使偽造私文書之行為。又被告白富尹
    於事實欄一、（一）偽造署押，各為偽造私文書、偽造有價
    證券之部分行為，又偽造私文書之低度行為應為行使偽造私
    文書之高度行為吸收，另行使偽有價證券之低度行為應為偽
    造有價證券之高度行為吸收，均不另論罪；於事實欄一、（
    二）偽造署名，為偽造私文書之部分行為，又偽造私文書之
    低度行為應為行使偽造私文書之高度行為吸收，亦不另論罪
    。又起訴書就被告白富尹於事實欄一、（一）所示犯行，固
    未敘及其於99年12月29日在「不動產購買意願書」之「立書
    人簽章」欄偽造劉智賢指印1 枚、在本票1 張之「發票人」
    欄及金額欄分別偽造「劉智賢」指印各1 枚，及於99年12月
    31日，在前開「不動產購買意願書」上「承購總價款」及「
    第十條/ 買方義務：一、服務報酬之支付」塗改處分別偽簽
    「劉智賢」署名各1 枚，暨於100 年1 月10日在前開「不動
    產購買意願書」上「承購總價款」塗改處偽簽「劉智賢」署
    名1 枚、於「第八條/ 出價意願保留」塗改處偽造「劉智賢
    」署名1 枚及指印1 枚、於「第十條/ 買方義務：一、服務
    報酬之支付」塗改處偽簽「劉智賢」署名共3 枚，而偽造各
    該依習慣係確認增、刪、更正之各該字句係經劉智賢之同意
    且符合其意，而均足以為一定用意證明之準私文書，嗣並於
    偽造後分別交付與胡正益而行使之部分，惟未經敘及之部分
    分別與檢察官業已起訴且經本院認定成立之事實欄一、（一
    ）偽造署名、偽造私文書、行使偽造私文書部分，各具接續
    犯之實質上一罪關係，並有全部、部分及高、低度行為之吸
    收關係，當胥為起訴效力所及，本院自應併予審判。被告白
    富尹於事實欄一、（一），係以一行為同時偽造私文書及有
    價證券，惟偽造私文書之行為復為行使偽造私文書之行為所
    吸收，是其想像競合之關係自應存在於偽造有價證券罪及包
    含低度偽造私文書行為之高度行使偽造私文書罪之間，應依
    刑法第55條之規定，從一重以偽造有價證券罪處斷。被告白
    富尹於事實欄一、（一）之偽造有價證券罪、事實欄一、（
    二）之行使偽造私文書罪，犯意個別，行為互殊，應予分論
    併罰。爰審酌被告白富尹明知未得其妻前夫劉智賢之授權或
    同意，竟於洽購本案房地過程中，自始即擅自偽冒「劉智賢
    」名義洽談買賣、簽署意願書、簽發本票並製發函文，使劉
    智賢無端遭受損害，而該偽造之本票嗣經不知情之胡正益交
    付與不知情之謝正恩，亦危害金融秩序，而被告白富尹猶迭
    以其所購房地嗣將登記於其妻與劉智賢所生子女名下，而劉
    智賢為該子女之監護人，故其始以劉智賢之名義為上述各舉
    等語以圖稍飾其責，所為非是，惟念其犯後坦承犯行，且亦
    獲劉智賢之原諒，此有劉智賢簽名出具之聲明書1 份在卷可
    憑，並其犯罪動機、目的、手段、所生危害、犯後態度等一
    切情狀，分別量處如主文所示之刑，並定其應執行之刑。
三、沒收部分
（一）被告白富尹於事實欄一、（一）所示時、地偽造之如附表
      一所示「劉智賢」署押，應依刑法第219 條之規定，於被
      告白富尹所犯事實欄一、（一）所示之罪宣告之主刑項下
      宣告沒收。至於被告白富尹所偽造如附表一所示「劉智賢
      」署名所附麗之「不動產購買意願書」，業經被告提出予
      證人胡正益行使之，而非屬被告所有，自毋庸為沒收之諭
      知，併此敘明。
（二）按偽造之有價證券，不問屬於犯人與否，沒收之，刑法第
      205 條定有明文。被告白富尹於事實欄一、（一）所示時
      、地偽造之如附表二所示「劉智賢」為發票人之本票1 張
      ，固經被告提出予證人胡正益而行使之，並經證人胡正益
      交付與證人謝正恩，而已非屬被告所有，仍應依前揭規定
      ，於被告白富尹所犯事實欄一、（一）所示之罪宣告之主
      刑項下宣告沒收。而上開本票既經宣告沒收，則分別附麗
      於其上「發票人」欄偽造之「劉智賢」署名1 枚及指印1
      枚、金額欄偽造之「劉智賢」指印1 枚，自亦在沒收之列
      ，爰不再就此部分偽造之「劉智賢」署押另依刑法第219
      條之規定諭知沒收
（三）被告白富尹於事實欄一、（二）所示100 年1 月29日偽造
      之函文1 份，其上偽造之「劉智賢」署名，應依刑法第21
      9 條之規定，於被告白富尹所犯事實欄一、（二）所示之
      罪宣告之主刑項下宣告沒收。至該偽造「劉智賢」署名所
      附麗之100 年1 月29日偽造函文，業經被告提出予證人胡
      正益行使之，而非屬被告所有，自毋庸為沒收之諭知，附
      此敘明。又被告白富尹於事實欄一、（二）所示100 年2
      月21日、100 年3 月3 日分別偽造之「劉智賢」名義之函
      文原本各1 份，係被告白富尹犯事實欄一、（二）所示之
      罪所生之物，應依刑法第38條第1 項第3 款之規定，於被
      告白富尹所犯事實欄一、（二）所示之罪宣告之主刑項下
      宣告沒收。而上開函文原本既經宣告沒收，則分別附麗於
      其上之偽造「劉智賢」署名，自亦在沒收之列，爰不再就
      此部分偽造之「劉智賢」署名另依刑法第219 條之規定諭
      知沒收。至被告白富尹於事實欄一、（二）所示以傳真方
      式偽造之100 年2 月21日、100 年3 月3 日函文傳真本各
      1 份，其上偽造之「劉智賢」署名，應依刑法第219 條之
      規定，於被告白富尹所犯事實欄一、（二）所示之罪宣告
      之主刑項下宣告沒收。至該偽造「劉智賢」署名所分別附
      麗之10 0年2 月21日、100 年3 月3 日函文傳真本各1 份
      ，既係證人胡正益以其所有之傳真設備接收列印，故屬胡
      正益所有之物，而非屬被告所有，自毋庸為沒收之諭知，
      併此敘明。
據上論斷，應依刑事訴訟法第299 條第1 項前段，刑法第216 條
、第210 條、第201 條第1 項、第55條、第51條第5 款、第205
條、第219 條、第38條第1 項第3 款，刑法施行法第1 條之1 第
1 項、第2 項前段，判決如主文。
本案經檢察官蕭永昌到庭執行職務。
中    華    民    國   100    年    11    月    24    日
                  刑事第十一庭審判長法  官  蔡榮澤
                                    法  官  林大鈞
                                    法  官  林蕙芳
以上正本證明與原本無異。
如不服本判決應於收受判決後10日內向本院提出上訴書狀，並應
敘述具體理由。其未敘述上訴理由者，應於上訴期間屆滿後20日
內向本院補提理由書( 均須按他造當事人之人數附繕本) 「切勿
逕送上級法院」。
                                    書記官  莊凱男
中    華    民    國   100    年    12    月    5     日
附表一：
┌──┬────────────────────────┐
│編號│沒收之署押                                      │
├──┼────────────────────────┤
│ 一 │「不動產購買意願書」上「立書人簽章」欄偽造之「劉│
│    │智賢」署名1枚及指印1枚                          │
├──┼────────────────────────┤
│ 二 │「不動產購買意願書」上「買方簽章」欄偽造之「劉智│
│    │賢」署名1 枚                                    │
├──┼────────────────────────┤
│ 三 │「不動產購買意願書」上「承購總價款」欄塗改處99年│
│    │12 月31 日偽造之「劉智賢」署名1 枚              │
├──┼────────────────────────┤
│ 四 │「不動產購買意願書」上「第十條/ 買方義務：一、服│
│    │務報酬之支付」欄塗改處99年12月31日偽造之「劉智賢│
│    │」署名1 枚                                      │
├──┼────────────────────────┤
│ 五 │「不動產購買意願書」上「承購總價款」欄塗改處100 │
│    │年1 月10日偽造之「劉智賢」署名1 枚              │
├──┼────────────────────────┤
│ 六 │「不動產購買意願書」上「第八條/ 出價意願之保留」│
│    │欄塗改處100 年1 月10日偽造之「劉智賢」署名1 枚及│
│    │指印1枚                                         │
├──┼────────────────────────┤
│ 七 │「不動產購買意願書」上「第十條/ 買方義務：一、服│
│    │務報酬之支付」欄塗改處100 年1 月10日偽造之「劉智│
│    │賢」署名3 枚                                    │
└──┴────────────────────────┘
附表二：
┌──┬────────────────────────┐
│編號│沒收物名稱                                      │
├──┼────────────────────────┤
│ 一 │偽造之發票人劉智賢、面額300萬元、票號WG0000000號│
│    │之本票1張（含其上「劉智賢」之署名1 枚及指印2枚）│
└──┴────────────────────────┘
附表三：
┌──┬────────────────────────┐
│編號│沒收物名稱                                      │
├──┼────────────────────────┤
│ 一 │白富尹所偽造之100 年1 月29日函文1 份上「劉智賢」│
│    │之署名1 枚                                      │
├──┼────────────────────────┤
│ 二 │白富尹所偽造之100 年2 月21日函文原本1 份（含其上│
│    │「劉智賢」之署名1 枚）                          │
├──┼────────────────────────┤
│ 三 │白富尹所偽造之100 年3 月3 日函文原本1 份（含其上│
│    │「劉智賢」之署名1 枚）                          │
├──┼────────────────────────┤
│ 四 │白富尹所偽造之100 年2 月21日函文傳真本1 份上之「│
│    │劉智賢」之署名1枚                               │
├──┼────────────────────────┤
│ 五 │白富尹所偽造之100 年3 月3 日函文傳真本1 份上之「│
│    │劉智賢」之署名1 枚                              │
└──┴────────────────────────┘
附錄法條：
中華民國刑法第210條
（偽造變造私文書罪）
偽造、變造私文書，足以生損害於公眾或他人者，處 5 年以下
有期徒刑。
中華民國刑法第216條
（行使偽造變造或登載不實之文書罪）
行使第 210 條至第 215 條之文書者，依偽造、變造文書或登載
不實事項或使登載不實事項之規定處斷。
中華民國刑法第201條
（有價證券之偽造變造與行使罪）
意圖供行使之用，而偽造、變造公債票、公司股票或其他有價證
券者，處3 年以上 10 年以下有期徒刑，得併科 3 千元以下罰
金。
行使偽造、變造之公債票、公司股票或其他有價證券，或意圖供
行使之用，而收集或交付於人者，處 1 年以上 7 年以下有期徒
刑，得併科 3 千元以下罰金。